臺灣高雄地方法院民事裁定　　　　　　 94年度家聲字第260號
聲　請　人　李淑妃律師即甲○○之遺產管理人
上聲請人聲請核定遺產管理人報酬事件，本院裁定如下：
  主  文
聲請人任被繼承人甲○○之遺產管理人之報酬定為新臺幣參萬元
。
程序費用新臺幣壹仟元由被繼承人甲○○之遺產負擔負擔。
  理  由
一、按「遺產管理人，得請求報酬，其數額由親屬會議按其勞力
    及其與被繼承人之關係酌定之」、「依本法之規定應開親屬
    會議時，由當事人、法定代理人或其他利害關係人召集之」
    、「親屬會議不能召開或召開有困難時，依法應經親屬會議
    處理之事項，由有召集權人聲請法院處理之」，民法第1183
    條、第1129條、第1132條第2 項前段分別定有明文。又上開
    聲請法院代親屬會議酌給遺產管理報酬之規定，於法院依民
    法第1178條第2 項選任之遺產管理人之情形亦有其適用，非
    訟事件法第78條亦定有明文。
二、聲請意旨略以：被繼承人甲○○於死亡後，聲請人經鈞院以
    94年度財管更（一）字第1 號民事裁定選任聲請人為被繼承
    人甲○○之遺產管理人，經裁定確定後，聲請人業已清查被
    繼承人甲○○之遺產並予接管，另亦依法聲請鈞院對被繼承
    人甲○○之債權人及受遺贈人為公示催告，並於94年7 月17
    日刊登於台灣新聞報，復陳報鈞院及通知已知之債權人。查
    被繼承人甲○○有合計價值為新臺幣（下同）1,779,680 元
    之遺產。茲以遺產管理人報酬事實上已難期待由被繼承人李
    弄璋之親屬會議酌定，而聲請人任被繼承人甲○○之遺產管
    理人依由鈞院所指定，則聲請人任本件遺產管理人之報酬自
    應由鈞院裁定之。又聲請人前為管理被繼承人遺產之必要，
    已代墊管理費用共計1977元；又因被繼承人甲○○生前之債
    權人無意聲請拍賣遺產，聲請人須自行聲請拍賣遺產，而尚
    有因繼續管理遺產所需支出費用之必要，為便日後可能需於
    被繼承人之遺產遭強制執行之際，得以參與分配，為此爰狀
    請鈞院裁定聲請人任被繼承人甲○○遺產管理人之報酬等語
    ，並提出臺灣高雄地方法院民事裁定、台灣新聞報刊登廣告
    證明單、律師事務所函各2 份、被繼承人甲○○之遺產清冊
    、財政部高雄市國稅局財產歸屬資料清單、財政部高雄市國
    稅局92年度綜合所得稅各類所得資料清單、電子閘門資料各
    1 份、費用單據7 紙、土地登記簿謄本及已辦理事項清冊各
    1 份（以上均為影本）等資料為證。
三、經查：
  (一)被繼承人甲○○於民國93年1 月17日死亡，其遺產無人繼承
    ，由本院選任聲請人為遺產管理人之情，業據聲請人提出本
    院94年度財管更（一）字第1 號民事裁定1 份在卷。準此，
    聲請人顯難召開親屬會議酌定其管理甲○○遺產之報酬甚明
    ；又因聲請人乃被繼承人甲○○之遺產管理人，依法本得請
    求報酬，則在遺產管理之報酬請求上，自屬得請求法院召開
    親屬會議之利害關係人，是其本於利害關係人之地位，向本
    院聲請核定其任遺產管理人之報酬，揆諸首開法條之規定，
    自有所據。
  (二)其次，聲請人主張被繼承人甲○○所留之遺產，其總價值經
    核算之結果，約有1,779,680 元之事實，已據其提出遺產清
    冊、財政部高雄市國稅局財產歸屬資料清單、財政部高雄市
    國稅局92年度綜合所得稅各類所得資料清單、電子閘門資料
    、土地及建物謄本各1 份為證，應堪信為真實。由前開民法
    第1183條規定可知，本院酌定聲請人之遺產管理報酬時，應
    按其勞力酌定之。本院依聲請人前開所提出足資證明其已支
    出之費用證據，諸如各類收據、律師事務所函、刊登廣告證
    明單及本院94年度家催字第212 號公示催告裁定等資料，堪
    認其有事實上實際進行管理被繼承人甲○○遺產之行為；再
    審酌被繼承人所遺留之不動產，其上經華南商業銀行股份有
    限公司設定金額為3,000,000 元之第一順位抵押權，尚未塗
    銷，有上開土地登記簿謄本在卷可查，則在被繼承人甲○○
    所遺留之遺產，其上尚有債務待清償之情形下，聲請人將來
    自有再續行管理及支出必要費用之可能等情綜合以觀，聲請
    人已負擔及將來將負擔之時間、人力均不輕，是認聲請人之
    聲請尚屬合法正當，應予准許。而因被繼承人甲○○所遺留
    之遺產，經折算之結果，雖其帳面價值仍約有1,779,680 元
    ，已如前述，然所遺留之不動產上，有金額為3,000,000 元
    之最高限額抵押權，已如前述，堪認被繼承人甲○○實際遺
    留之遺產價值有限等一切情狀，爰酌定如主文所示之遺產管
    理人報酬。
四、依非訟事件法第157條，裁定如主文。
中　　華　　民　　國　　94　　年　　11　　月　　30　　日
                  家事法庭法　官　李怡諄
上為正本係照原本作成
如對本裁定抗告須於裁定送達後10日內向本院提出抗告狀。
中　　華　　民　　國　　94　　年　　11　　月　　30　　日
                          書記官　李憶如
